臺灣高等法院刑事裁定
110年度聲再字第91號
再審聲請人
即受判決人  李湘陽

                    籍設臺東縣○○鄉○○村○○00號（即法務部矯正署泰源技能訓練所）
                   （現於法務部矯正署泰源技能訓練所執行 
                     中）
上列再審聲請人即受判決人因強盜等案件，對於最高法院中華民
國92年12月18日92年度台上字第7123號第三審確定判決（最後事
實審案號：本院91年度上訴字第2152號，起訴案號：臺灣桃園地
方檢察署89年度偵字第9187號），聲請再審，本院裁定如下：
    主  文
再審之聲請駁回。 
    理  由
一、按法院認為聲請再審之程序違背規定者，應以裁定駁回之，
    刑事訴訟法第433條前段定有明文。次按判決在第三審確定
    者，對於該判決聲請再審，除以第三審法院之法官有刑事訴
    訟法第420條第1項第5款情形為原因者外，應由第二審法院
    管轄之，同法第426條第3項固有明文，惟再審係為確定判決
    認定事實錯誤所設之特別救濟程序，是聲請再審之對象應為
    「確定之實體判決」。法院受理聲請再審案件，首應調查聲
    請再審之對象是否為具有實體確定力之判決，如果屬之，始
    得進而為其他程序及實體上之審查。至刑事訴訟法第426條
    第3項所指「判決在第三審確定者」，係指案件經第三審法
    院為實體上之確定判決者而言，並不及於第三審之程序判決
    （最高法院106 年度台抗字第261號裁定意旨參照）。故上
    級審法院以上訴不合法，從程序上駁回上訴者，聲請再審之
    客體為原審法院之判決，而非上級審法院之程序判決。
二、經查：
  ㈠本件再審聲請人即受判決人李湘陽向本院提出「為聲請提起『
    再審』狀」，並檢附最高法院92年度台上字第7123號第三審
    確定判決，以「伊於89年間連續為7件強盜犯行（下稱甲案
    ），經臺灣桃園地方法院以89年度訴字第1061號案件受理，
    惟聲請人因恐前案假釋遭撤銷須執行殘刑而否認犯行。聲請
    人於90年間又連續為3件強盜犯行（下稱乙案），而甲、乙
    案共10件強盜犯行應論以連續犯，上揭臺灣桃園地方法院89
    年度訴字第1061號案件承審法官亦認得論以連續犯併案審理
    ，然聲請人仍因恐前案假釋遭撤銷須執行殘刑而再次否認乙
    案犯行，臺灣桃園地方法院遂認無從認定有概括犯意論以連
    續犯，未併案審理，而由臺灣臺北地方法院以90年度訴字第
    797號判決判處罪刑，聲請人就乙案上訴二審（本院91年度
    上訴字第1222號）後，仍否認犯罪而遭上訴駁回（經查本院
    雖認該案聲請人上訴意旨所指，甲、乙2案具裁判上一罪之
    連續犯關係，須一併審究云云，為無理由。然另以原審未認
    定被告強盜工具之來源，復誤認被告持以強盜之工具，且亦
    漏未認定各該兇器均已丟棄而滅失等節，因而撤銷前揭臺灣
    臺北地方法院以90年度訴字第797號判決，惟仍量處聲請人
    有期徒刑12年。此有本院91年度上訴字第1222號判決在卷可
    佐），聲請人因無認罪之意，認為上訴必仍遭駁回，遂未再
    上訴三審而定讞。乙案確定後，聲請人之前案假釋果遭撤銷
    而須執行殘刑及乙案刑期，聲請人因見否認犯罪無益，遂就
    甲案坦白不諱，惟臺灣桃園地方法院未認定聲請人所犯甲、
    乙案為連續犯，亦未因乙案已確定而為免訴判決，仍一罪二
    罰判處聲請人罪刑。聲請人不服上訴（本院91年度上訴字第
    2152號），仍經承審法官維持原審判決，駁回聲請人上訴。
    聲請人再上訴，經最高法院以92年度台上字第7123號案件受
    理，聲請人多次具狀告知甲、乙案確為連續犯，僅能論處一
    罪，另主動告知其他5起未經檢警發覺之連續強盜案件，然
    最高法院5位承審法官竟以第三審為書面審查、無從為事實
    調查、聲請人歷經3年始自白其他犯行，應屬推諉而駁回上
    訴，判決顯然違憲、違法，且有未依法調查證據，亦未說明
    不予調查之理由，甚而有瀆職之嫌。為此請求法院依法准予
    聲請人之再審聲請」為由，依刑事訴訟法第420條第1項第5
    、6款、第422條第1項第1款、第427條第1項第2款、第428條
    等規定提出再審聲請。是聲請人係對最高法院92年度台上字
    第7123號之第三審確定判決聲請再審，先予敘明。
　㈡惟最高法院92年度台上字第7123號第三審確定判決係以聲請
    人之上訴違背法律上程式為由，從程序上駁回上訴，有該判
    決書在卷可稽。揆諸前揭說明，聲請人就最高法院92年度台
    上字第7123號判決聲請再審，其聲請再審之程序顯不合法，
    且無可補正，應逕予駁回。　
三、另聲請人於「為聲請提起『再審』」狀，主張亦曾向本院93年
    度聲字第425號定應執行刑確定裁定承辦法官，聲請重定應
    執行刑，因為上開甲案各審錯誤判決，致其一罪二罰，且聲
    請人竟遭定刑有期徒刑20年，顯然不符比例及公平原則，而
    有違背法令情事，惟仍遭駁回，是本院93年度聲字第425號
    定應執行刑確定裁定違背比例及公平原則，承審法院亦有失
    職、怠惰、徇私之嫌云云。惟當事人得聲請再審者，以確定
    判決為限，裁定不得作為聲請再審之對象，此觀之刑事訴訟
    法第420條、第421條、第422條分別規定得為聲請再審對象
    者為「有罪之判決」、「經第二審確定之有罪判決」、「有
    罪、無罪、免訴或不受理之判決」自明，此與非常上訴之有
    關規定並不相同，自無從比附援引。從而，不論對於程序上
    事項之裁定，抑或實體上事項之裁定，均不得聲請再審（最
    高法院89年度台抗字第404號裁定意旨參照）。又得否作為
    聲請再審之客體，以及再審之聲請是否具備合法條件，受理
    再審聲請之法院，應先加以審查，若其聲請再審之程序違背
    規定時，即應以其聲請不合法，依刑事訴訟法第433條規定
    裁定駁回之；必再審之客體無誤，聲請合法，始能進而審究
    其再審有無理由（最高法院97年度台抗字第375號裁定意旨
    參照）。是聲請人以非屬實體判決之本院93年度聲字第425
    號定應執行刑確定裁定主張有聲請再審事由，然其再審之聲
    請程序顯然違背規定，亦無從命為補正，此部分之再審聲請
    仍不合法，應予駁回。
四、末按聲請再審之案件，除顯無必要者外，應通知聲請人及其
    代理人到場，並聽取檢察官及受判決人之意見。但無正當理
    由不到場，或陳明不願到場者，不在此限。前項本文所稱「
    顯無必要者」，係指聲請顯屬程序上不合法且無可補正或顯
    無理由而應逕予駁回，刑事訴訟法第429條之2、法院辦理刑
    事訴訟案件應行注意事項第177條之4定有明文。本件再審聲
    請既有上述程序違背規定之處，於法不合且無從補正，本院
    認無踐行通知聲請人到場並聽取檢察官意見等程序之必要，
    附此敘明。　　
據上論斷，應依刑事訴訟法第433條前段，裁定如主文。
中　　華　　民　　國　　110 　年　　3 　　月　　5 　　日
                  刑事第十五庭  審判長法　官  林怡秀 
                                      法　官  陳信旗  
                                      法　官  古瑞君
以上正本證明與原本無異。
如不服本裁定，應於收受送達後五日內向本院提出抗告狀。
                                      書記官  林君縈
中　　華　　民　　國　　110 　年　　3 　　月　　5 　　日